【裁判字號】    98,審訴,6991
【裁判日期】    990430
【裁判案由】    清償借款
【裁判全文】
臺灣臺北地方法院民事判決            98年度審訴字第6991號
原      告    臺灣新光商業銀行股份有限公司
法定代理人    甲○○
訴訟代理人    丁○○
              郭蕞爾
被      告    乙○○○
兼訴訟代理    丙○○
人
上列當事人間請求清償借款事件，本院於民國99年4 月20日言詞
辯論終結，判決如下：
    主      文
被告應連帶給付原告新臺幣壹佰玖拾玖萬陸仟壹佰貳拾玖元，及
自民國九十三年八月四日起至清償日止，按週年利率百分之三計
算之利息，暨自民國九十三年九月五日起至民國九十四年三月四
日止，按上開利率百分之十計算之違約金，及自民國九十四年三
月五日起至清償日止，按上開利率百分之二十計算之違約金。
訴訟費用由被告連帶負擔。
本判決第一項於原告以新台幣陸拾陸萬伍仟元為被告供擔保後，
得假執行。
    事實及理由
一、按訴狀送達後，原告不得將原訴變更或追加他訴，但擴張或
    減縮應受判決事項之聲明者，不在此限，民事訴訟法第255
    條第1 項第3 款定有明文。查本件原告起訴聲明請求被告應
    連帶給付原告新臺幣（下同）1,996,129 元，及自民國93年
    8 月4 日起至清償日止，按週年利率7.78％計算之利息，暨
    自93年9 月5 日起至94年3 月4 日止，按上開利率10％計算
    之違約金，及自94年3 月5 日起至清償日止，按上開利率20
    ％計算之違約金。。嗣原告於99年1 月26日言詞辯論時，將
    週年利率自7.78％減縮為3 ％，核屬減縮應受判決事項之聲
    明，揆諸前揭規定，自無不合。
二、原告起訴主張略以：被告丙○○邀同被告乙○○○為連帶保
    證人，於84年8 月4 日向保證責任台北市第三信用合作社（
    下稱三信合作社）各借款1,500 萬元及2,000 萬元，約定利
    息按機動利率計算，借款期間至104 年8 月4 日止，被告丙
    ○○應以每月為一期，分240 期平均攤還本息，惟如任何一
    期未依約攤還時，即應視為全部到期，並自遲延還款之日起
    逾期6 個月內，按約定利率10％計付違約金，逾期超過6 個
    月部分按約定利率20％計付違約金，至被告乙○○○則應負
    連帶償還之責。嗣三信合作社於86年1 月1 日經財政部核准
    變更組織並更名為誠泰商業銀行（下稱誠泰銀行）。詎被告
    丙○○僅繳納本息至93年8 月3 日止，此後即未再依約攤還
    本息，而積欠原告如主文第1 項所示之本金、利息及違約金
    。誠泰銀行繼於94年12月31日，經行政院金融監督管理委員
    會94年11月7 日金管銀(六)字0940028893號函核准與臺灣新光
    商業銀行（下稱新光銀行）合併，新光銀行為消滅銀行，誠
    泰銀行為存續銀行，並更名為臺灣新光商業銀行股份有限公
    司即原告，原新光銀行與誠泰銀行之權利義務關係，由合併
    後存續之原告概括承受。爰依消費借貸及連帶保證之法律關
    係請求被告連帶給付等語，並聲明：(一)被告應連帶給付原告
    1,996,129 元，及自93年8 月4 日起至清償日止，按週年利
    率3 ％計算之利息，暨自93年9 月5 日起至94年3 月4 日止
    ，按上開利率10％計算之違約金，及自94年3 月5 日起至清
    償日止，按上開利率20％計算之違約金。(二)願供擔保，請准
    宣告假執行。
三、被告則略以：被告丙○○自92年間起，因事業經營陷入危機
    而無力依約還款，當時尚積欠原告本金16,779,078元及12,8
    00,492元，共29,579,570元。原告之前身誠泰銀行乃向法院
    聲請拍賣位於臺北縣板橋市○○路○ 段與文聖街口之2 筆不
    動產。惟於拍賣之開標日前，誠泰銀行總行兩位業務人員與
    被告達成協議，同意由被告自行尋得買方以3,000 萬元買受
    上開不動產，並將3,000 萬元價金償還與原告後，兩造間關
    於本件借款之一切本金、利息及違約金債務，與法院執行所
    需之費用，即全部清償完畢。因兩造間存有系爭還款協議，
    被告始有可能將已進入法院拍賣程序之上開不動產，自行出
    賣與特定之買主，而非經法院之拍賣程序處理。從而，被告
    既已於93年8 月4 日償還3,000 萬元與原告，依系爭還款協
    議，被告就本件借款已無任何本金，利息或違約金之債務存
    在等語，資為抗辯。並聲明：原告之訴駁回。
四、兩造不爭執之事實：
  (一)被告丙○○邀同被告乙○○○為連帶保證人，於84年8 月4
    日向三信合作社借款1,500 萬元及2,000 萬元，有借據、承
    諾書及動用╱繳款紀錄查詢表2 紙在卷可稽。
  (二)原告曾向法院聲請拍賣上開不動產，惟嗣後同意被告自行以
    3,000 萬出售與特定之買主。
  (三)被告於93年8 月4 日償還原告3,000 萬元，而在此之前被告
    尚積欠原告本金29,579,570元，此有請求之借款本金、利息
    暨違約金計算明細、動用╱繳款紀錄查詢表附卷可憑。
五、本院得心證之理由：
    原告主張被告應連帶給付積欠之本金、利息及違約金，惟為
    被告所否認，並以前揭情詞置辯，是本件之爭點在於：原告
    是否曾與被告合意成立系爭還款協議，故在被告償還3,000
    萬元後，即不得再向被告為本件之請求？茲分述如下：
  (一)按當事人主張有利於己之事實者，就其事實有舉證之責任，
    民事訴訟法第277 條第1 項定有明文。本件被告主張業與原
    告成立系爭還款協議，惟為原告所否認，依舉證責任分配之
    法則，自應由被告就系爭還款協議存在此一有利於己之事實
    ，負舉證責任。查被告就上開不動產，曾經原告同意後，以
    3,000 萬元出售與自行尋得之買主，原告並因此撤回強制執
    行之聲請及塗銷抵押權等情，固為原告所不爭執，惟此至多
    僅能證明原告有同意被告自行以3,000 萬元之價格處分上開
    不動產，以利原告收回部份債權之事實，尚不足證明兩造間
    確業已達成系爭還款之協議。再參以原告所提出之誠泰銀行
    逾期放款管理部93年5 月31日逾放覆字第930524內部簡便行
    文表，亦記載：「同意債務人丙○○（即被告）以三千萬元
    自行處分擔保品以清積欠本行之債務及執行費後，減免其違
    約金，另對外債權不足部分准以五年60期年金法平均攤還，
    年利率3 ％激動計息」等語，有該內部簡便行文表在卷可稽
    。自亦足徵原告就被告處分上開不動產、償還價金後仍不足
    之債權部分，尚有意繼續予以追討，至多僅同意分期攤還及
    降低週年利率至3 ％，尚難認有何以此即免除被告一切債務
    之意。從而，被告既未能舉證證明兩造間確有系爭還款協議
    存在，被告主張其還款3,000 萬元後即全部清償本件借款之
    一切債務云云，自難採信。
  (二)再查，被告丙○○應按月向原告攤還本件借款本息，如任何
    一期未依約攤還時，即視為全部到期，暨自遲延還款之日起
    逾期6 個月內，按約定利率10％計付違約金，逾期超過6 個
    月部分則按約定利率20％計付違約金，被告乙○○○則應就
    此負連帶償還之責，有借據及承諾書在卷附卷可參。而被告
    向原告清償3,000 萬元後，自93年8 月4 日起即未再清償本
    件借款之任何本息，是仍積欠原告本金1,996,129 元及按上
    開約定計算之利息及違約金等情，亦有動用繳款紀錄查詢表
    2 紙附卷可稽，均堪信為真實。
六、綜上所述，原告本於消費借貸及連帶保證之法律關係，請求
    被告連帶給付如主文第一項所示之本金、利息及違約金，為
    有理由，應予准許。
七、原告陳明願供擔保請准宣告假執行，核無不符，爰酌定如主
    文第三項所示之擔保金額後准許之。
八、訴訟費用負擔之依據：民事訴訟法第85條第2項。
中    華    民    國    99    年    4     月    30    日
                  民事第六庭  法  官  蔡和憲
以上正本係照原本作成。
如對本判決上訴，須於判決送達後20日內向本院提出上訴狀。
中    華    民    國    99    年    4     月    30    日
                              書記官  黃馨慧

司法院資訊處製作；財團法人民間司法改革基金會備份。
